【裁判字號】    99,訴,406
【裁判日期】    990630
【裁判案由】    給付貨款
【裁判全文】
臺灣士林地方法院民事判決               99年度訴字第406號
原      告  星一興業股份有限公司
法定代理人  甲○○
訴訟代理人  乙○○
被      告  合偉興業股份有限公司
兼法定代理  丙○○
人                      之2 .
上列當事人間給付貨款事件，本院於民國99年6 月25日言詞辯論
終結，判決如下：
    主    文
被告合偉興業股份有限公司應給付原告新臺幣伍佰壹拾萬玖仟捌
佰貳拾壹元，及其中(一)新臺幣佰伍拾捌萬肆仟捌佰貳拾壹元部
分，自如附表所示提示日起至清償日止，按年利六釐計算之利息
；(二)新臺幣壹佰伍拾貳萬伍仟元部分，自民國九十九年六月十五
日起至清償日止，按年息百分之五計算之利息。
原告其餘之訴駁回。
訴訟費用由被告合偉興業股份有限公司負擔。
本判決第一項於原告以新臺幣壹佰柒拾萬元為被告合偉興業股份
有限公司供擔保後，得假執行。
原告其餘假執行之聲請駁回。
    事實及理由
甲、程序方面
    被告經合法通知，未於言詞辯論期日到場，核無民事訴訟法
    第386 條所列各款情形，爰依原告之聲請，由其一造辯論而
    為判決。
乙、實體方面：
一、原告起訴主張：被告合偉興業股份有限公司（以下簡稱：合
    偉公司）於民國97年5 月6 日起至同年7 月3 日止，陸續向
    原告訂購貨物，價款合計為新臺幣（下同）510 萬9,821 元
    ，約定結算方式為月結，業經原告履行交貨義務完畢，被告
    並開立如附表所示之支票2 紙（下稱：系爭支票），用以支
    付97年5 月6 日及97年6 月3 日之貨款（含吊櫃、進出口費
    用及運費），而97年7 月3 日之貨款152 萬5,000 元則迄未
    給付。嗣原告屆期提示系爭支票，均遭退票，屢經催討，亦
    未獲給付。另被告丙○○並向原告允諾其個人會處理上開債
    務。為此依原告與被告合偉公司間買賣契約法律關係，訴請
    被告給付97年7 月3 日貨款債務152 萬5,000 元；另依票據
    法律關係，訴請被告合偉公司給付如附表所示票款合計358
    萬4,821 元；並依被告丙○○所為給付承諾，訴請被告丙○
    ○應連帶給付前開貨款、票款。並聲明：(一)被告應連帶給付
    原告510 萬9,821 元，及其中(1)358 萬4,821 元部分自如附
    表所示提示日起至清償日止，按年息6%計算之利息；(2)152
    萬5,000 元部分自起訴狀繕本送達翌日起至清償日止，按年
    息5%計算之利息。(二)願供擔保請准宣告假執行。
二、被告未於言詞辯論期日到場，亦未提出書狀作何聲明或陳述
    。
三、原告訴請被告合偉公司給付部分：
  (一)原告主張前揭被告合偉公司訂貨、開立支票之事實，業據提
    出與所述相符之出口報單、統一發票、採購單、採購變更單
    、支票暨退票理由單等件為證，被告合偉公司經合法通知，
    未於言詞辯論期日到庭爭執，亦未提出任何書狀答辯以供本
    院斟酌，自堪信原告主張為真實。
  (二)按在票據上簽名者，依票上所載之文義負責，又執票人向票
    據債務人行使追索權時，得請求被拒絕付款之票據金額，如
    無約定利率者，並自付款提示日起依年利6 釐計算之利息，
    票據法第5 條、第133 條、第144 條、第97條第1 項定有明
    文。本件被告合偉公司簽發系爭支票，經屆期提示未獲付款
    之事實記經本院認定如上，則原告本於票款請求權之法律關
    係，訴請被告給付358 萬4,821 元，及自如附表所示提示日
    起至清償日止，按年利6 釐計算之利息，自屬有據。
  (三)另按買受人對於出賣人，有交付約定價金及受領標的物之義
    務。民法第367 條定有明文。又給付有確定期限者，債務人
    自期限屆滿時起，負遲延責任。遲延之債務，以支付金錢為
    標的者，債權人得請求依法定利率計算之遲延利息。應付利
    息之債務，其利率未經約定，亦無法律可據者，週年利率為
    5%，民法第229 條第1 項、第233 條第1 項前段、第203 條
    亦分別定有明文。本件原告向被告合偉公司買受塑膠料1 批
    ，約定價金152 萬5,000 元，採月結方式須於97年8 月間付
    款等事實，亦經本院認定如上所述，是原告另依與被告合偉
    公司間買賣契約法律關係，訴請被告合偉公司給付價金152
    萬5,000 元，及自約定給付期限後之99年6 月15日（起訴狀
    繕本送達翌日）起至清償日止，按年息5%計算之利息，亦為
    有理由。
四、至原告主張被告丙○○承諾個人給付乙節，雖據原告提出98
    年10月6 日電子郵件為證。惟查，被告合偉公司與丙○○於
    法律上本係不同之人格，被告丙○○縱為被告合偉公司之法
    定代理人，亦不當然承擔被告合偉公司之債務，是觀諸被告
    丙○○上開電子郵件開宗明義所言：「陳先生，現時情況如
    要處理『臺灣合偉債務』，有現實的困難，貴公司也不是新
    公司，商場上的道理應該也是很明白才是。」另復謂「合偉
    大陸資產法院估計為8 千萬人民幣，近日舉行拍賣，大約3
    至4 個月會有結果，拍賣售出後，『臺灣合偉』應可取得一
    部分款項，所以目前臺灣債務部分，『我代表合偉』已聘請
    臺灣律師進行債務償還之辦法研究與債務整理，待拍賣完成
    ，『臺灣合偉』收到款項，即可和所有債權人，進行債務清
    償的協調。」等語（本院卷第58頁），通篇均在敘述「臺灣
    合偉」債務之處理，並明示係「代表合偉」委請律師處理債
    務，揆其真意，顯係以被告合偉公司法定代理人之地位，與
    原告洽談被告合偉公司債務之處理方案，自難認係承擔被告
    合偉公司債務之承諾。至原告另主張被告丙○○另有口頭承
    諾乙節，原告並未具體舉證以實其說，且原告所謂「他（指
    被告丙○○）承諾個人要努力處理這個債務」（本院卷第47
    頁背面），對照前開電子郵件內容，語意上當可解為以被告
    合偉公司法定代理人之地位，努力為被告合偉公司取得財源
    ，清償被告合偉公司之債務，尚難摭拾「負起責任」、「處
    理」隻字片語，解為被告丙○○有承擔被告合偉公司債務之
    法效意思。
五、從而，原告本於票據、買賣契約法律關係，訴請被告合偉公
    司合計給付510 萬9,821 元，及其中(一)358 萬4,821 元部分
    自如附表所示提示日起至清償日止，按年利6 釐計算之利息
    ；(二)152 萬5,000 元部分自99年6 月15日起至清償日止，按
    年息5%計算之利息，為有理由，應予准許。至原告另本於債
    務承擔法律關係，訴請被告丙○○給付部分，則為無理由，
    應予駁回。
六、原告陳明願供擔保，聲請宣告假執行，經核其勝訴部份，合
    於法律規定，爰酌定相當之擔保金額宣告之；其餘假執行之
    聲請，因該部份訴之駁回而失所依據，應予駁回。
七、據上論結，原告之訴為一部有理由，一部無理由，依民事訴
    訟法第385 條第1 項前段、第79條、第390 條第2 項、第39
    2 條第2 項，判決如主文。
中    華    民    國    99    年    6     月    30    日
                  民事第一庭  法  官  王本源
以上正本證明與原本無異。
如對本判決上訴，應於判決送達後20日內向本院提出上訴狀。
中    華    民    國    99    年    7     月    1     日
                              書記官  陳淑女
附表：（新臺幣）
┌──┬─────┬──────┬─────┬──────┬─────┬──────┐
│編號│  發票人  │  票面金額  │ 支票號碼 │  發票日期  │  受款人  │ 提  示  日 │
├──┼─────┼──────┼─────┼──────┼─────┼──────┤
│ 1  │合偉興業股│1,431,474元 │HSA0000000│97年8月31日 │興一興業股│97年9月1日  │
│    │份有限公司│            │          │            │份有限公司│            │
├──┼─────┼──────┼─────┼──────┼─────┼──────┤
│ 2  │合偉興業股│2,153,347元 │HSA0000000│97年9月30日 │興一興業股│97年10月1日 │
│    │份有限公司│            │          │            │份有限公司│            │
└──┴─────┴──────┴─────┴──────┴─────┴──────┘

司法院資訊處製作；財團法人民間司法改革基金會備份。
